# 请教陈版及各位老师：亲属股东按 11 元//股增资是否涉及股份支付？

提问人：旋律 527527 时间：2020-10-21 16:26:00
A公司原为甲设立的有限责任公司（拟IPO公司），持有公司100%股份， 2019 年甲将其全部股份转让给儿子乙；
2020 年公司进行增资，由新股东丙以货币资金增资（ 1 元/股），增资后新股东丙持有公司5%的股份，增资时点公司每股净资产为 7 元。
新股东丙信息如下：为原股东甲（现股东乙的父亲）的妹妹，曾在公司任职（普通后勤职员），于 2015 年已离职，其直系亲属丈夫目前在公司任行政主管职位，其儿子目前在公司任普通销售经理的职位。
公司后续将安排员工激励方案，授予公司员工限制性股票，授予股份比例约为1%，授予价格为人民币 3 元/股，形式为员工持股平台（合伙企业），针对新股东在公司任职的直系亲属均将授予与其职位相匹配的股份。
针对本次新股东增资5%股份，是否需要按照根据《企业会计准则第 11 号——股份支付》对股份支付成本进行确认？
根据《企业会计准则第 11 号——股份支付》以及《企业会计准则讲解（ 2010 ）》第十二章的相关规定，判断是否存在股份支付，很重要的考虑是交易的目的是否为换取职工或者其他方提供的商品或劳务。由于新股东目前未在公司任职，且其直系亲属在公司仅担任普通职位，公司在后续的员工股份激励计划中将授予与其为公司提供服务相匹配的限制性股票（目前员工激励计划授予员工约1%股份，其中高级管理人员授予比例更低），如果将新股东本期增资股数（5%）认为系授予其直系亲属（普通职位）的股份，是与其提供的服务完全不匹配的。因此认为本次增资主要系考虑新股东为原股东（现股东父亲）的直系亲属，本次增资交易实际为家族内部财产分割，不适用股份支付定义，不作为股份支付处理。
请教陈版及各位老师，上述处理是否正确，符合IPO申报要求？

回答人：chenyiwei
实务中应当尽量避免实际控制人家属直接对发行人增资，一方面会出现如你所述的判断股份支付的麻烦，另一方面也会稀释其他非关联股东的权益，可能被质疑为治理结构存在缺陷。
这类近亲属低价入股，实际上的主要考虑可能是平衡家族内部的利益关系，但无法排除可能构成股份支付的其他情形，例如为避免实际控制人低价增资被认定为股份支付，而由其他亲属代持股份。
另外，参考IFRS 2的规定：
13 To apply the requirements of paragraph 10 to transactions with parties other than employees, there shall be a rebuttable presumption that the fair value of the goods or services received can be estimated reliably. That fair value shall be measured at the date the entity obtains the goods or the counterparty renders service. In rare cases, if the entity rebuts this presumption because it cannot estimate reliably the fair value of the goods or services received, the entity shall measure the goods or services received, and the corresponding increase in equity, indirectly, by reference to the fair value of the equity instruments granted, measured at the date the entity obtains the goods or the counterparty renders service. 13A In particular, if the identifiable consideration received (if any) by the entity appears to be less than the fair value of the equity instruments granted or liability incurred, typically this situation indicates that other consideration (ie unidentifiable goods or services) has been (or will be) received by the entity. The entity shall measure the identifiable goods or services received in accordance with this IFRS. The entity shall measure the unidentifiable goods or services received (or to be received) as the difference between the fair value of the share-based payment and the fair value of any identifiable goods or services received (or to be received). The entity shall measure the unidentifiable goods or services received at the grant date. However, for cash-settled transactions, the liability shall be remeasured at the end of each reporting period until it is settled in accordance with paragraphs 30–33.中文翻译：
１３ 将第１０段的要求应用于与除雇员以外的其他方进行的交易，应当存在一个可推翻的假设，即所取得商品或服务的公允价值能够可靠估计。这一公允价值应在主体获得商品或对方提供服务之日计量。在极少数情况下，如果因为主体不能可靠地计量所取得商品或服务的公允价值而推翻这一假设，主体应间接地参考所授予的权益工具在主体获得商品或对方提供服务之日的公允价值来计量所取得的商品或服务以及相应增加的权益。
１３Ａ 特别地，如果主体收到的可辨认对价（如有） 看上去低于所授予的权益工具或者承担的债务的公允价值，通常这种情况表明，主体已经（或将要） 收到其他对价（即不可辨认的商品或服务）。主体应按照本国际财务报告准则计量接受的可辨认商品或服务。主体应按照接受的（或将要接受的） 任何可辨认商品或服务的公允价值与以股份为基础的支付的公允价值之间的差额计量接受的（或将要接受的） 不可辨认的商品或服务。主体应当在授予日计量收到的不可辨认的商品或服务。然而，对于以现金结算的交易，应按照第３０段至第３３段的规定，在每个报告期末对债务进行重新计量，直到其被结算。
因此，实务中基于谨慎考虑，建议将这部分近亲属低价增资认定为股份支付处理。